臺灣高等法院刑事判決
111年度上訴字第422號
上  訴  人  
即  被  告  謝季倫
選任辯護人  簡翊玹律師
上列上訴人因違反槍砲彈藥刀械管制條例等案件，不服臺灣新北
地方法院110年度訴字第599號，中華民國110年12月14日第一審
判決（起訴案號：臺灣新北地方檢察署110年度偵字第5211號）
，提起上訴，本院判決如下：
    主  文
原判決撤銷。
謝季倫犯非法持有非制式手槍罪，處有期徒刑參年陸月，併科罰
金新臺幣貳萬元，罰金如易服勞役，以新臺幣壹仟元折算壹日。
扣案如附表編號1所示之物沒收；未扣案之iPhone 8手機壹支沒
收，於全部或一部不能沒收或不宜執行沒收時，追徵其價額。
    犯罪事實
一、謝季倫明知未經中央主管機關許可，不得持有具殺傷力之非
    制式手槍，因與翁振育（Messenger暱稱「振南」）發生糾
    紛，為恐嚇翁振育以洩憤，竟基於持有具殺傷力之非制式手
    槍及恐嚇危害安全之犯意，於民國110年1月2日凌晨1時58分
    前不久，向姓名年籍不詳之人借得如附表編號1所示具殺傷
    力之非制式手槍1枝而持有之，旋於同日凌晨1時58分許，至
    新北市○○區○○路0段000巷00○0號旁埔墘公園，大喊「幹你娘
    ，『振南』出來喔（臺語）」，再持上開槍枝朝天空射擊2發
    ，並指示不知情之友人何冠霆以手機拍攝該開槍之過程而取
    得影片後，於同日凌晨4時27分許，使用其所有之iPhone 8
    手機1支，以Messenger通訊軟體將該開槍過程之影片，及其
    恫嚇「幹你娘，林北送你去山頭啦（臺語）」、「你娘，開
    你剛剛好，你娘老雞掰，不然你來新莊找我（臺語）」、「
    好啦，今天他媽的，我不管他媽的怎樣了，幹你娘，今天把
    你打死啦」等語音訊息，接續傳送予翁振育，以此加害生命
    、身體之事，恐嚇翁振育，使翁振育心生畏懼，致生危害於
    安全。嗣因翁振育報警處理，警方依翁振育之指述及所提供
    影音訊息資料，已知悉謝季倫涉案後，於110年1月2日21時
    許通知謝季倫到案說明，經謝季倫於翌（3）日上午9時50分
    許向警方報繳如附表編號1所示之槍枝，警方並在案發現場
    扣得謝季倫開槍後所遺留如附表編號2所示之彈殼1顆，始悉
    上情。
二、案經翁振育訴由新北市政府警察局海山分局報請臺灣新北地
    方檢察署檢察官偵查起訴。
    理  由
壹、證據能力
　　本院認定犯罪事實所憑之供述證據，檢察官、上訴人即被告
    謝季倫及辯護人於本院準備程序均同意作為證據，經本院審
    酌各該陳述作成時之情況，亦認為適當，而其他非供述證據
    之取得程序，則無違法或不當，因認均有證據能力，合先敘
    明。
貳、實體方面
一、認定犯罪事實所憑之證據及理由
　㈠被告於前開時、地，持槍對空射擊，並拍攝影片，連同語音
    訊息，接續傳送予告訴人翁振育，用以恐嚇告訴人，致生危
    害於安全之事實，業據其於警詢、偵訊、原審及本院審理時
    均坦承不諱（見偵卷12至14、34至38、133至135頁，原審卷
    193頁，本院卷50、116頁），核與證人即告訴人翁振育（見
    171至172頁）、證人何冠霆所述情節（見偵卷161至162頁）
    相合，且有附表所示之物扣案可證，及新北市政府警察局海
    山分局扣押筆錄及扣押物品目錄表（見偵卷75至87頁）、手
    機畫面擷圖（見偵卷107至110頁）、影片畫面擷圖（見偵卷
    111頁）、監視錄影畫面及現場模擬照片（見偵卷112頁）、
    比對照片（見偵卷115至116頁）、現場勘察報告及所附勘察
    採證同意書、證物清單、刑事案件證物採驗紀錄表、新北市
    政府警察局鑑驗書（見原審卷33至53頁）、影音光碟（見原
    審卷142-1頁）、原審勘驗筆錄所附畫面擷圖（見原審卷158
    至159、162至166頁）、內政部警政署刑事警政署刑事警察
    局110年3月15日刑鑑字第1100006327號鑑定書（見偵卷211
    至215頁）在卷可稽，足認被告自白與事實相符。
　㈡依上揭內政部警政署刑事警察局鑑定書（見偵卷頁211至215
    頁）所載，扣案如附表編號1所示之非制式手槍1枝，經該鑑
    定機關以「檢視法」、「性能檢驗法」為鑑定結果，認係由
    仿手槍外型製造之槍枝，組裝已貫通之金屬槍管而成，擊發
    功能正常，可供擊發適用子彈使用，認具殺傷力。而所謂「
    檢視法」，係檢視證物外觀、材質、結構、標記字樣等資料
    ，輔以專業槍彈知識或實務經驗，研判槍彈之種類、名稱及
    製造等情形；所謂「性能檢驗法」，其檢測火藥動力式槍枝
    ，是實際操作檢測槍枝之機械結構與性能，例如槍管、滑套
    、轉輪等零件之檢視，滑套、扳機、擊錘及撞針等機械運作
    情之檢驗，經實際操作檢測，若其結構、功能完整良好，且
    擊發功能正常，認該槍枝可供擊（引）發適用子彈或發射適
    用彈頭（丸）使用者，始認具殺傷力，此觀槍彈鑑定方法說
    明甚詳（見偵卷199頁）。其既經目前國內最主要的槍彈鑑
    定專責機關，於踐行一般公認採用之科學鑑定方法後，認定
    具有殺傷力，並出具鑑定書，記載送鑑資料、鑑定方法、鑑
    定結果及檢附相關照片等，形式上並無不可信之處；況業經
    被告實際射擊2發，並無性能異常或故障情形，均能成功擊
    發射出子彈，益徵扣案槍枝確有殺傷力無誤，辯護人曾主張
    必須實際試射始能確認該槍在客觀上有無殺傷力云云，難認
    可採（嗣辯護人表明就此不再爭執，並捨棄將扣案槍枝再送
    鑑定之聲請，見本院卷54頁）。又被告自承係為恐嚇告訴人
    才向他人借得扣案槍枝，隨即至案發現場持以朝天空射撃2
    發，並指示不知情之友人何冠霆拍攝過程影片，將之傳送恐
    嚇告訴人，可知其自始計畫以「持槍擊發子彈」之影片恫嚇
    告訴人；參以原審勘驗筆錄及畫面擷圖（見原審卷159、165
    、166頁，偵卷111頁）所示，被告持槍擊發時，該槍噴出火
    焰，顯有相當威力，且在開槍過程中，未見被告有何詫異或
    意外之神態，足認其對於該槍可擊發射出子彈而具有殺傷力
    乙節，自始知之甚明。是被告曾在原審辯稱其係在擊發子彈
    之後，始知扣案槍枝可以擊發子彈而具有殺傷力云云（見原
    審卷196至197頁），核與客觀事證不符，亦無足取，應以其
    於本院審理時之認罪自白，始屬真實可採。
　㈢關於被告開始持有槍枝之時間，其於警詢及第1次偵訊時供稱
    係在開槍前不久向許嘉哲借槍而持有等語（見偵卷35、134
    頁）；於第2次偵訊及原審供稱係在2、3年前從網路上購得
    而持有等語（見偵卷189至191頁、原審卷128、194頁）；於
    本院供稱係在開槍前不久向「明哥」借槍而持有等語（見本
    院卷50頁、115頁），前後供述不一，且查無其他事證可供
    審認被告確有從網路上購得槍枝及其取得槍枝之確切時間，
    依罪疑惟輕原則，應認本案被告係於110年1月2日凌晨1時58
    分開槍前不久，向姓名年籍不詳之人借得扣案槍枝而開始持
    有。又被告持槍朝天空射擊2發，事後警方在現場僅扣得如
    附表編號2所示之彈殼1顆，對於該2顆子彈之構造及彈頭材
    質等，並無任何證據可供審認，是依卷內現有事證，尚不足
    以認定該2顆子彈亦具殺傷力，無從以非法持有具殺傷力之
    子彈罪相繩（檢察官同此認定，未就此部分提起公訴），併
    此敘明。
　㈣本案事證明確，被告犯行堪予認定。
二、論罪
　㈠核被告所為，係犯槍砲彈藥刀械管制條例第7條第4項之非法
    持有非制式手槍罪，及刑法第305條之恐嚇危害安全罪。
　㈡按行為人為犯「特定」罪而持有槍彈，並於持有槍彈後即緊
    密實行該特定犯罪，雖其持有槍彈之時地與犯特定罪之時地
    ，在自然意義上非完全一致，然二者仍有部分合致，且犯罪
    目的單一，依一般社會通念，認應評價為一罪，方符合刑罰
    公平原則，如予數罪併罰，反有過度評價之疑，與人民法律
    感情亦未契合，是於牽連犯經廢除後，適度擴張一行為概念
    ，認此情形為一行為觸犯數罪名之想像競合犯。本案被告係
    因與告訴人發生糾紛，為恐嚇告訴人，向不詳之人借得扣案
    槍枝而持有之，隨後持以犯恐嚇罪，揆諸上開說明，應認係
    以一行為觸犯上開2罪名之想像競合犯，依刑法第55條規定
    ，應從一重以非法持有非制式手槍罪處斷。公訴人認應分論
    併罰，容有誤會。
　㈢刑之減輕
　　⒈本案係因告訴人報警處理，警方依告訴人之指訴及所提供
      影音訊息資料，已知悉被告涉案後，於110年1月2日21時
      許通知被告到案說明乙情，有警詢筆錄可稽（見偵卷11至
      12頁），核與自首要件不合，自無刑法第64條或槍砲彈藥
      刀械管制條例第18條第1項規定之適用餘地。又被告到案
      後，雖自白犯罪，並向警方報繳扣案槍枝，供稱其槍枝來
      源為許嘉哲等語（見偵卷35頁），惟嗣於偵訊及原審時竟
      改稱係從網路上購得槍枝（見偵卷189至191頁、原審卷12
      8、194頁），於本院審理時再改稱係向「明哥」借得槍枝
      等語（見本院卷50頁、115頁），關於扣案槍枝來源之供
      述前後不一。檢警依被告之供述，固查獲許嘉哲涉案，案
      經臺灣新北地方法院以110年度訴字第1370號判處罪刑在
      案，惟依該案起訴書及判決書之記載，許嘉哲係在本案被
      告開槍之後，因被告之交付始持有槍枝，並將槍枝藏放在
      附近花圃，而犯非法寄藏非制式手槍罪，乃係被告之後手
      ，顯與槍枝來源無涉。是扣案槍枝之來源，迄今未明，檢
      警未因被告之供述，釐清該槍枝流入被告之管道及相關涉
      案者，核與槍砲彈藥刀械管制條例第18條第4項所定要件
      亦有不合，無從適用該條項規定減輕或免除其刑。惟被告
      前述自白認罪、主動報繳槍枝及供出後手許嘉哲等節，可
      採為量刑審酌因素，併此敘明。
　　⒉按刑法第59條規定犯罪之情狀可憫恕者，得酌量減輕其刑
      ，其所謂「犯罪之情狀」，與同法第57條規定科刑時應審
      酌之一切情狀，並非有截然不同之領域，於裁判上酌減其
      刑時，應就犯罪一切情狀（包括第57條所列舉之10款事項
      ），予以全盤考量，審酌其犯罪有無可憫恕之事由（即有
      無特殊之原因與環境，在客觀上足以引起一般同情，以及
      宣告法定低度刑，是否猶嫌過重等等），以為判斷。是刑
      法第59條之酌量減輕其刑，重在其犯罪之情狀有其特殊之
      原因與環境，在客觀上足以引起一般同情，達於客觀上足
      以引起同情，確可憫恕者，即可當之，並不排除同法第57
      條各款所列之事由。查本案被告所犯槍砲彈藥刀械管制條
      例第7條第4項之罪，法定刑為5年以上有期徒刑，併科新
      臺幣1千萬元以下罰金，刑罰嚴厲，用以嚇阻犯罪，以維
      護社會安定。考量被告行為時甫成年，前無任何犯罪科刑
      處罰紀錄，有本院被告前案紀錄表可憑，素行尚佳，其因
      一時衝動而犯罪，持有扣案槍枝之時間尚短，且犯後坦承
      犯行，良有悔意，並衡諸其身心狀況，經前往精神科就診
      ，認有情緒障礙症狀之身心狀況，目前服藥治療中，有精
      神科藥物單據可參（見本院卷93至97頁），因認被告所犯
      上開之罪，縱量處法定最低有期徒刑5年，仍嫌過重，失
      之苛酷，在客觀上足以引起一般同情，確可憫恕，爰依刑
      法第59條規定酌量遞減其刑，以求個案量刑之妥適平衡。
三、撤銷改判之理由及科刑說明
　㈠原審以被告犯行事證明確，予以論罪科刑，固非無見。惟查
    ：1、被告係為恐嚇告訴人，向不詳之人借得扣案槍枝而持
    有之，隨後持以犯恐嚇罪，應屬想像競合犯，已如前述。原
    審認被告所犯持槍、恐嚇2罪，犯意各別，彼此獨立，予以
    分論併罰，尚有未洽。2、扣案如附表編號2所示之彈殼1顆
    ，毋庸諭知沒收（另詳下述），原判決予以沒收，亦欠允當
    。被告提起上訴，指摘原判決分論併罰2罪為不當，主張應
    論以1罪（見本院卷110頁），為有理由，自應由本院撤銷改
    判之。
　㈡爰以行為人之責任為基礎，審酌被告犯罪之動機、目的、手
    段、對於告訴人所生危害程度；被告行為時甫成年，前無任
    何犯罪科刑處罰紀錄，素行尚佳，其因一時衝動而犯罪，持
    有扣案槍枝之時間尚短，且犯後坦承犯行，主動報繳槍枝，
    並供出後手許嘉哲，良有悔意；告訴人於偵查中即表明擬撤
    告之意（見偵卷171頁），惟因嗣未到庭，雙方尚未和解；
    兼衡被告之身心狀況、教育程度、工作收入及家庭生活情形
    （見本院卷93至97、117頁）等一切情狀，量處如主文第2項
    所示之刑，並就併科罰金部分，諭知易服勞役之折算標準。
四、沒收說明
　㈠扣案如附表編號1所示之非制式手槍1枝，屬違禁物，應依刑
    法第38條第1項規定宣告沒收。
　㈡被告係使用其所有之iPhone 8手機1支，傳送開槍影片及恫嚇
    之語音訊息予告訴人乙情，業據被告供明在卷（見原審卷19
    5頁），該手機自屬供被告犯本案恐嚇罪所用之物，爰依刑
    法第38條第2項前段規定宣告沒收，並依同條第4項規定諭知
    於全部或一部不能沒收或不宜執行沒收時，追徵其價額。
　㈢至於扣案如附表編號2所示之彈殼1顆，無證據足認為被告所
    有，且非違禁物，毋庸宣告沒收，附此敘明。
據上論斷，應依刑事訴訟法第369條第1項前段、第364條、第299
條第1項前段，判決如主文。
本案經檢察官張聰提起公訴，檢察官董怡臻到庭執行職務。
中　　華　　民　　國　　111 　年　　4 　　月　　28　　日
              　　刑事第六庭    審判長法　官  劉方慈
                                      法　官  許曉微
                                      法　官  朱嘉川
以上正本證明與原本無異。
如不服本判決，應於收受送達後20日內向本院提出上訴書狀，其
未敘述上訴之理由者並得於提起上訴後20日內向本院補提理由書
（均須按他造當事人之人數附繕本）「切勿逕送上級法院」。
                                      書記官  尤朝松　　　　
中　　華　　民　　國　　111 　年　　4 　　月　　29　　日
附錄本案論罪科刑法條全文
槍砲彈藥刀械管制條例第7條
未經許可，製造、販賣或運輸制式或非制式火砲、肩射武器、機
關槍、衝鋒槍、卡柄槍、自動步槍、普通步槍、馬槍、手槍或各
類砲彈、炸彈、爆裂物者，處無期徒刑或7年以上有期徒刑，併
科新臺幣3千萬元以下罰金。
未經許可，轉讓、出租或出借前項所列槍砲、彈藥者，處無期徒
刑或5年以上有期徒刑，併科新臺幣1千萬元以下罰金。
意圖供自己或他人犯罪之用，而犯前二項之罪者，處死刑或無期
徒刑；處徒刑者，併科新臺幣5千萬元以下罰金。
未經許可，持有、寄藏或意圖販賣而陳列第1項所列槍砲、彈藥
者，處5年以上有期徒刑，併科新臺幣1千萬元以下罰金。意圖供
自己或他人犯罪之用，以強盜、搶奪、竊盜或其他非法方法，持
有依法執行公務之人所持有之第1項所列槍砲、彈藥者，得加重
其刑至二分之一。
第1項至第3項之未遂犯罰之。
中華民國刑法第305條
以加害生命、身體、自由、名譽、財產之事恐嚇他人，致生危害
於安全者，處2年以下有期徒刑、拘役或9千元以下罰金。

附表：
編號 品名 數量 備註 1 非制式手槍（槍枝管制編號1103019645，含彈匣1個） 壹枝 由仿手槍外型製造之槍枝，組裝已貫通之金屬槍管而成，擊發功能正常，可供擊發適用子彈使用，認具殺傷力。 2 彈殼 壹顆 研判係已擊發之口徑919mm制式彈殼